【裁判字號】    97,裁,4083
【裁判日期】    970821
【裁判案由】    水利法
【裁判全文】
最  高  行  政  法  院  裁  定
                                      97年度裁字第4083號
抗  告  人  甲○○
上列抗告人與相對人經濟部及苗栗縣政府間水利法事件，抗告人
對於中華民國96年10月31日臺中高等行政法院96年度訴字第188
號裁定，提起抗告，本院裁定如下︰
    主  文
抗告駁回。
抗告訴訟費用由抗告人負擔。
    理  由
一、按抗告法院認抗告為不合法或無理由者，應為駁回抗告之裁
    定。
二、抗告意旨略謂：(一)本件原苗栗縣政府分別於民國94年5月3日
    府建石字第0940040628號甲○○違反水利法處罰之行政處分
    及95年9月11日府建石字第0950120688號函移送書之行政處
    分已因執行完畢而不存在。所存在者為該行政處分所創設在
    兩造間之公法上之處罰及違法之法律關係，抗告人對於已執
    行完畢而消滅之行政處分，依上開行政訴訟法第6條第1項規
    定僅能確認其違法及處罰法律關係不存在，已不得提起撤銷
    訴訟，而對於效力存續已確定訴願決定而具有重大明顯之瑕
    疵者之行政處分，則確認其無效；且所稱「行政處分無效」
    ，係指行政處分因具有重大而明顯之瑕疵，而自始、當然、
    確定的不生效力之謂，此不僅學理之當然，亦為行政程序法
    第11 0條第4項、同法第111條第7款所明定。依上開規定與
    說明，抗告人依據行政訴訟法第5條、第6條第1項、第7條之
    規定，提起本件行政訴訟，自屬合法訴訟。(二)原審法院受理
    本件違反水利法事件，而提起確認行政訴訟，於同一程序，
    合併請求損害賠償或其他財產上給付。倘抗告人行政訴訟起
    訴狀訴之聲明有錯誤之情形，審判長應定期間先命抗告人補
    正，惟原審法院對本件並未開庭，未命抗告人補正，逕行裁
    定駁回抗告人之訴，核其認事用法，顯有違誤云云，求為廢
    棄原裁定。
三、經查，按訴願法上之再審制度，係89年7月1日施行新訴願法
    所訂定之新制，於其立法理由可知，係分別參照民事訴訟法
    及行政訴訟法上再審制度而設，故當事人就確定之訴願決定
    申請再審，乃行使訴願法上得除去確定訴願決定效力之權利
    ，與行政訴訟法第4條及第5條所規範得對提起行政訴訟以資
    救濟之一般訴願決定並不相同；加以訴願性質上為行政機關
    體系內之行政救濟，與行政訴訟法上司法救濟體系之審級制
    度無涉，故於訴願再審決定依現行訴願法亦無救濟程序規定
    之情況下，難認當事人得就訴願再審決定提起行政訴訟救濟
    之；況訴願法上之再審，既係在通常救濟程序之外所提供之
    非常手段，係以已確定且不得再提起行政訴訟之訴願決定為
    標的，有別於通常之訴願決定，自不宜再成為行政訴訟之對
    象。依前揭說明，抗告人對於訴願再審決定，自不得提起行
    政訴訟以資救濟。是以，本件抗告人請求確認因未經提起撤
    銷訴訟而確定之相對人經濟部94年10月24日經訴字第094061
    37900號訴願決定及95年12月4日經訴字第09506184710號訴
    願再審決定無效；與確認相對人苗栗縣政府94年5月3日府建
    石字第0940040628號違反水利法行政處分為違法；暨確認相
    對人經濟部與苗栗縣政府就抗告人承包鍾智雲所有系爭土地
    恢復耕作，將土石清運或回填良土工程案經苗栗縣銅鑼鄉公
    所核准施工，所為之處罰法律關係不存在，揆諸首揭說明，
    均非合法。原法院以其所提起之本件訴訟，於法不合，裁定
    駁回其訴，核無違誤。又抗告人不服相對人苗栗縣政府95年
    9月11日府建石字第0950120688號函新竹行政執行處強制執
    行移送書，核其內容，僅屬觀念通知性質，其不具法效性，
    自非行政處分，本件抗告人對非行政處分提起確認訴訟部分
    ，自有起訴不備其他要件之違法。另抗告人在原審關於確認
    訴訟部分之訴，既因不合法遭駁回，故原審以其訴之聲明請
    求相對人苗栗縣政府應作成准予返還抗告人1,000,350元，
    其中優惠存款916,580元，應自95年11月17日起至抗告人死
    亡之日止按年息百分之十八計算利息；所剩83,815元並自95
    年11月17日至清償日止，按年息百分之五計算利息之行政處
    分部分，因失所附麗，而將抗告人之訴駁回，經核於法並無
    違背。從而，原裁定並無不合，抗告論旨，仍執前詞，指摘
    原裁定違誤，求予廢棄，難認為有理由，應予駁回。
四、依行政訴訟法第104條、民事訴訟法第95條、第78條，裁定
    如主文。
中    華    民    國    97    年    8     月    21    日
                    最高行政法院第二庭
                        審判長法官  高  啟  燦
                              法官  帥  嘉  寶
                              法官  黃  合  文
                              法官  廖  宏  明
                              法官  楊  惠  欽
以  上  正  本  證  明  與  原  本  無  異
中    華    民    國    97    年    8     月    22    日
                              書記官  邱  彰  德


司法院資訊處製作；財團法人民間司法改革基金會備份。
